臺灣高雄地方法院刑事判決　　　　　　　　　　　　　　九十三年度易字第七三號
　　公　訴　人　臺灣高雄地方法院檢察署檢察官
　　被　　　告　戊○○
　　選任辯護人　柳聰賢律師
右列被告因竊盜案件，經檢察官提起公訴（九十二年度偵字第一二二三號），本院判
決如左：
  主  文
戊○○無罪。
  理  由
一、公訴意旨略以：被告戊○○原在告訴人高雄縣政府所有位於高雄縣鳥松鄉○○路
    ○○段二二七號之土地（下稱係爭土地）上經營「瑪斯奴咖啡坊」（下簡稱咖啡
    坊），竟意圖為自己不法之所有，在未經土地所有人之同意下，於民國九十一年
    十二月八日十一時許，在係爭土地上，雇用怪手及土方車各一部，竊取該地段之
    土方達六千零七十二立方公尺，嗣因高雄縣政府交通局員工發現報警查獲，因認
    被告涉犯有刑法第三百二十條第一項之竊盜罪嫌云云。
二、按被告未經審判證明有罪確定前，推定其為無罪。又犯罪事實應依證據認定之，
    無證據不得認定其犯罪事實；再不能證明被告犯罪者，應諭知無罪之判決，刑事
    訴訟法第一百五十四條第一、二項、第三百零一條第一項前段分別定有明文。而
    認定被告有罪之事實，應憑證據，如未能發現相當之證據，或證據不足以證明，
    自不能以推測或擬制之方法，以為裁判之基礎；且認定犯罪事實所憑之證據，其
    為訴訟上之證明，須達於通常一般人均不致有所懷疑，而得確信其為真實之程度
    者，始得據為有罪之認定，倘其證明尚未達到此一程度而有合理之懷疑存在時，
    尚難為有罪之認定基礎；苟積極證據不足以為不利於被告事實之認定，即應為有
    利於被告之認定，更不必有何有利之證據。末按刑法第三百二十一條第一項之竊
    盜罪，應以行為人有為自己或他人不法所有之意圖為必要，苟無該不法意圖，縱
    令行為人有未經他人同意而竊取他人之物之行為，亦因構成要件不該當而不成罪
    ，此觀該條規定自明。
三、本件公訴意旨認被告涉犯有前開竊盜罪嫌，無非係以證人乙○○於偵訊中之證述
    、現場照片四張及高雄縣政府函文一份為其憑據。惟訊據被告固坦承有於係爭土
    地挖取土方，並經告訴人當場制止，惟堅決否認有何竊盜犯行，辯稱：伊的確有
    雇用工人到現場挖土無誤，惟係爭土地地勢原即較低，且前為他人經營之水上世
    界及游泳池，當初是因為要經營瑪斯奴咖啡坊，所以先雇用證人黃豐昇到該處填
    土，並向高雄縣政府洽談承租該地，其後係因係爭土地為他人標取承租，致伊無
    法繼續在係爭土地經營咖啡坊，乃依先前所提出之切結書所言將伊回填之土方及
    地上物均取回，並非竊取他人之物，且無為自己所有之不法意圖等語。經查：
（一）係爭土地在被告經營咖啡坊之前，原為一地勢較兩旁環湖路路面為低之縣有土
      地，並曾有業者於上經營「悟空水上世界」，建有約一人高左右之游泳池及滑
      水道等相關水上活動設施，其後又因經營者變動，在保有上開戲水設施下更名
      為「大白鯊水上世界」，後因大白鯊水上世界佔用係爭土地經營未能合乎當時
      法令之相關規定，因而經高雄縣政府勒令停業，並命令就地拆除而未清理廢棄
      物等情，業經被告於本院審理時供述明確，並有告訴代理人乙○○於本院審理
      時擔任證人及宸榮工程行負責人黃豐昇到庭證述綦詳，且有被告提出之大白鯊
      水上世界遭拆除後之照片二幀（警卷）、告訴人庭呈之拆除大白鯊水上世界後
      之現場照片影本三張（本院卷六一頁）在卷可查，堪見係爭土地於告訴人拆除
      後並未派員整地，而於被告回填土方及整地前，係爭土地應為一地勢低窪之空
      地無誤。
（二）又被告在九十一年年底及至九十二年四月間，曾經多次以其名義或委託傅林美
      慧向告訴人表達承租係爭土地意願，並表明願認養該處縣有空地及自費整理係
      爭土地以做為咖啡坊之經營等情，亦經被告於本院審理時供述詳實，並有證人
      即高雄縣政府雇員甲○○於本院審理時證稱：「（傅林美慧有拿認養計畫、切
      結書、陳情書等至觀光局洽商？）我們有收到切結書及事後向縣長的陳情書（
      本院卷八二頁）」等語明確，復有被告提出之九十一年一月二日申請書暨內附
      資料（偵卷四九─五三頁）、九十一年一月十日申請書暨內附資料（偵卷五四
      ─五八頁）、九十一年十一月二十一日傅林美慧切結書（偵卷五九頁）、九十
      二年四月十一日傅林美慧致高雄縣長函（偵卷五三頁）、傅林美慧陳情書（偵
      卷五八頁）在卷可稽。雖高雄縣政府觀光交通局九十三年二月十一日觀局管字
      第０九三一００四一五六號函（本院卷三一頁）說明三稱：「有關戊○○九十
      一年一月二日、九十一年一月十日所提之申請書（含補充資料）及傅林美慧陳
      情書，本局查無所述資料可資提供」，惟該函說明二亦同時檢附前開被告所提
      出之九十一年十一月二十一日傅林美慧切結書、九十二年四月十一日傅林美慧
      致高雄縣長函為附件供本院審酌。綜觀上開卷證資料，被告前開辯詞除有其所
      提之文件外可資證明外，在前開高雄縣政府現有存檔之資料內，亦可見被告至
      遲於九十一年初即有陸續向高雄縣政府申請承租係爭土地之事宜，並陸續透過
      相關人士向高雄縣政府及相關人員洽談該事，已足推斷被告前開辯解應堪可採
      ，並非臨訟杜撰之辯詞及證據，縱令高雄縣政府觀光交通局或因資料遺失或未
      有收到等何原因無資料可資提供本院，尚不影響本院所認定被告有向告訴人連
      繫承租或借用係爭土地之意願及情事。
（三）至被告一再堅稱係爭土地於其雇用丙○○回填土方及整地之前，為一低窪之土
      地，係其雇用丙○○回填土方約略一萬五千立方公尺，並就該地加以整理後於
      上經營咖啡坊，其後因未能合法承租該地而經高雄縣政府勒令停業等情，分別
      有下列證據為證，堪信其辯解為真：
  １、證人乙○○於本院審理時證稱：「（係爭土地原本是否為大白鯊水上世界游泳
      池？）是的」、「（是否比環湖路面還低？）是的。但未實際測量，該處為游
      泳池，所以有一定的差距」、「（被告經營的咖啡坊是否比環湖路面還高？）
      該處有一些緩坡，但沒有實際測量高度」、「（被告有無填土？）游泳池部分
      應該有填土，但其他緩坡部分，我不確定」等語在卷，而該證人係於大白鯊水
      上世界遭拆除時之高雄縣政府觀光課現職人員，且就係爭土地先前狀況有實際
      觀察之經驗，是其所為推測有填土之證詞，即具證據能力，自得為本院審酌之
      證據。
  ２、證人丙○○到庭證述：伊係於九十年底與被告接洽，於九十一年初受被告委任
      將係爭土地回填及整地，經其測量係爭土地約需回填土方一萬五千立方公尺後
      ，乃向附近開挖地下室之工地洽商，央其將開挖地下室之土方載運至係爭土地
      為回填土方，且係爭土地經回填，及於係爭土地上鋪填花土種植花草樹木整地
      後，係爭土地確有比路邊土地還高等語明確。
  ３、證人甲○○到庭證稱：伊於九十一年八月份發現被告違建經營咖啡坊後查報課
      長，而其發現被告經營之現況時，係爭土地已為平地等語在卷。
  ４、復有宸榮工程行請款單及請款項目表（偵卷一一─一二頁）各一紙、被告庭呈
      咖啡坊當時經營之照片四幀、證人甲○○庭呈咖啡坊拆除前之照片二幀附卷可
      稽。雖公訴人認前開請款單、收據、估價單等所載之土方及金錢不相符合，惟
      此業經證人丙○○到庭證述其確有於回填前先行測量估計所需之土方量，其後
      因見附近工地有開挖地下室之廢棄土方，而委請運送該些廢棄土方之卡車司機
      將開挖後之地下室土方回填至係爭土地等語明確，足認被告確有雇用他人將原
      地勢低窪之係爭土地回填土方約一萬五千平方公尺為平地後，以為經營咖啡坊
      之用。
（四）綜上所述，足認係爭土地在被告經營前原為地勢低窪之地，被告為求經營咖啡
      坊，確有委請他人於係爭土地上回填土方，並陸續向告訴人申請承租該地。衡
      諸被告於風景名勝之澄清湖畔投入相當之自有資金，向他人購入性質上為動產
      之土方回填係爭土地，並花費委請他人開發整地，期能合法於係爭土地上長期
      經營咖啡坊。其後被告因未能合法標得係爭土地遭勒令停業，始在未經告訴人
      明示同意下挖取其原本回填之土方，其原意本在取回原投資物以減少損失，能
      否僅憑被告有未經告訴人明示同意下挖取其回填之土方，即遽認被告有為自己
      或他人不法所有之意圖，本有斟酌餘地。又被告雇用他人挖取之土方處，均係
      集中於其回填土方最多之游泳池處，並未擴及他處，且挖取之土方亦為先前委
      人回填之地下室廢棄土等情，同有證人乙○○在本院審理時證述明確，並有公
      訴人聲明為證據之照片三張（警卷）在卷可查；而其所挖取之土方約為六千０
      七十二立方公尺，尚不及其主觀認知上有委託他人回填土方一萬五千公尺之半
      數，亦有公訴人提出之創世紀工程顧問公司九十二年一月六日（）九二）創發
      字第０一０六一號函一紙附卷可稽，是縱令被告當時委請證人丙○○所回填之
      土方未達一萬五千立方公尺，亦因被告確係受證人丙○○以估價單告知該等回
      填土方之數量，在其主觀上當認回填之土方有達一萬五千立方公尺，均難僅憑
      被告有未經告訴人明示同意而挖取係爭土地部分土方之事實，即率認被告有為
      自己不法所有之意圖而竊取該土方。
（五）雖公訴人於論告時指稱：被告回填之土方已因民法上物權編第八百十一條之規
      定而附合為告訴人不動產所有之一部分，然此民事法律規定事涉法律專業，被
      告為一小學畢業之人，且先前又確實向他人購入性質上為動產之土方回填係爭
      土地，依其智識能否知悉上開規定，進而有為自己或他人不法所有之意圖而竊
      取土方，本非無疑。是即令該些土方已因成為不動產之主要成分而附合為該不
      動產之一部分，而得認被告有竊取他人動產土方之事實，仍不足說服本院因此
      而認被告在主觀上有為自己不法所有之意圖。此外，復查無其他積極證據可資
      證明被告有何為自己不法所有之意圖而涉犯本件竊盜犯行，揆諸首揭法條及判
      例意旨說明，自不能證明被告犯罪，應為無罪之諭知，以昭審慎。
（六）至被告佔用係爭土地而與高雄縣政府間之租約及佔用權源等爭議，固另涉及民
      事糾紛或其他刑事及行政責任，惟均與本案審理無重要關係，且未經當事人聲
      請調查，本院自無庸再予調查，附此敘明。
據上論斷，應依刑事訴訟法第三百零一條第一項，判決如主文。
本案經檢察官丁○○到庭執行職務。
中    華    民    國      九十三      年      三      月     三十一     日
                                  臺灣高雄地方法院刑事第四庭
                                    審判長法  官  吳  永  宋
                                          法  官  洪  能  超
                                          法  官  林  勇  如
右正本證明與原本無異。
如不服本判決，應於判決送達後十日內，向本院提出上訴狀。
                                          書記官  許  雅  惠
中    華    民    國      九十三      年      三      月     三十一     日
